【裁判字號】    97,交聲,2001
【裁判日期】    971202
【裁判案由】    交管條例聲異
【裁判全文】
臺灣板橋地方法院交通事件裁定        97年度交聲字第2001號
原處分機關  交通部公路總局臺北區監理所板橋監理站
異  議  人
即受處分人  甲○○
上列受處分人因違反道路交通管理處罰條例事件，對於交通部公
路總局臺北區監理所板橋監理站中華民國97年7 月24日所為之處
分（原處分案號：板監裁字第裁41-CO0000000號），聲明異議，
本院裁定如下：
    主  文
原處分撤銷。
甲○○不罰。
    理  由
一、按法院受理交通事件，準用刑事訴訟法之規定，道路交通管
    理處罰條例第89條前段定有明文，是最高法院76年臺上字第
    4986號判例：認定犯罪事實所憑之證據，雖不以直接證據為
    限，間接證據亦包括在內；然而無論直接或間接證據，其為
    訴訟上之證明，須於通常一般之人均不致有所懷疑，而得確
    信其為真實之程度者，始得據為有罪之認定，倘其證明尚未
    達到此一程度，而有合理之懷疑存在以致事實審法院無從取
    得有罪之確信時，即應由法院為諭知被告無罪之判決，亦即
    刑事訴訟法上法院認定事實之最重要原則「認定被告有罪，
    就該有罪事實不能有任何之合理懷疑存在」，於法院審理行
    為人違反道路交通管理處罰條例案件時，自當有其適用。易
    言之，法院於審理行為人違反道路交通管理處罰條例案件，
    當踐行完畢調查證據之程序後，為事實之認定時，如就原處
    分機關所認定之行為人違規之事實仍有合理之訴訟上懷疑，
    而無法百分之百確信行為人確有該當於道路交通管理處罰條
    例各該處罰條文之構成要件事實時，即應依訴訟上之待證事
    實「倘有懷疑，則從被告之利益作解釋」之證據法則，作對
    受處分人有利之認定。
二、本件原處分機關認異議人即受處分人甲○○於民國97年6 月
    15日晚上7 時30分許，騎乘車牌號碼BAM-933 號重型機車，
    行經臺北縣中和市○○路346 號前時，因改造排氣管製造噪
    音而為臺北縣政府警察局中和分局員山派出所警員吳承達以
    受處分人騎乘機車有違反道路交通管理處罰條例第43條第1
    項第3 款規定之行為予以攔停製單舉發，受處分人向原處分
    機關提出陳述，經原處分機關函請舉發機關調查結果，仍認
    受處分人騎乘機車有上述違規事實，原處分機關乃於97年7
    月24日，依道路交通管理處罰條例第43條第1 項第3 款、第
    63條第1 項第3 款（裁決書漏載第1 項第3 款）、違反道路
    交通管理事件統一裁罰基準表之規定，裁處受處分人罰鍰新
    臺幣六千元，並記違規點數三點。
三、訊據受處分人甲○○固坦承於上揭時間有騎乘車牌號碼BAM-
    933 號重型機車，行經上開路段之事實，惟始終堅詞否認有
    前述違規行為，辯稱：伊經警員攔停後，警方並無使用噪音
    量測設備，亦無會同環保局檢測人員而為舉發，僅以其個人
    主觀認定非使用原廠之排氣管即為製造噪音，故不服裁罰等
    語。經查，證人即臺北縣政府警察局中和分局員山派出所警
    員吳承達於本院調查時雖結證稱：本件舉發時間係於97年6
    月15日晚上7 時30分許，地點是在臺北縣中和市○○路346
    號前，伊當時係執行一般巡邏勤務，於行經連城路與新生路
    交岔路口時，聽見有一輛重型機車的排氣管有明顯的噪音，
    待向前查看時，就看見聲音來自異議人所騎乘的重型機車，
    經伊詢問，異議人有說其機車上的排氣管不是原廠的，是因
    車禍撞擊後變更的，伊看其機車上的排氣管並非原廠，而且
    發出噪音，就立即拍照採證製單舉發等語；然關於本件是否
    涉有造成噪音一節，證人則僅能結證稱：受處分人的機車發
    出的聲音比較刺耳且較大聲云云，甚至針對「噪音」究屬如
    何認定，更已證稱並無進行其他科學儀器測試等語，可見受
    處分人對警察之舉發未有「噪音」量測為據而存有質疑，尚
    非無稽。況且本件受處分人有否因改造排氣管製造噪音之違
    規行為，觀諸全案卷證，除證人之證述外，尚無其他積極證
    據可資參佐，此證人所證既有如上可疑之處，無從達於通常
    一般之人均不致有所懷疑，而得確信其為真實之程度，自應
    作對受處分人有利之認定，認其所為上開辯解尚屬可採。
四、綜上所述，原處分機關所認定受處分人騎乘重型機車有前述
    違規之情事，因本件查無其他積極證據足以證明，自應作對
    受處分人有利之認定，原處分機關未予詳查，遽對受處分人
    為前開裁罰，即難認為允當。本件受處分人之異議為有理由
    ，自應由本院將原處分予以撤銷，並另為不罰之諭知如主文
    第2 項所示，以資適法。
據上論斷，應依道路交通案件處理辦法第20條前段，裁定如主文
。
中    華    民    國    97    年    12    月    2     日
                  交通法庭    法  官  張江澤
以上正本證明與原本無異。
如不服本裁定，應於裁定送達後5日內，向本院提出抗告狀。
                              書記官  梁宜庭
中    華    民    國    97    年    12    月    3     日


司法院資訊處製作；財團法人民間司法改革基金會備份。
